Inventaris van het archief van mr. S. van Houten [levensjaren 1837-1930], (1835) 1859-1930 (1934)
Nationaal Archief, Den Haag
Collectie 138 Van Houten
Houten, van
oudste stuk - jongste stuk: 1835-1934
merendeel 1859-1930
C22287
189 inventarisnummer(s); 1,00 meter
Normale geschreven, getypte en gedrukte documenten, geen bijzondere handschriften. Bevat tekeningen en foto's.
Nationaal Archief, Den Haag
Mr. Samuel van Houten (1837-1930)
Mr. Samuel van Houten (1837-1930) was advocaat en wethouder te Groningen en minister van Binnenlandse Zaken in het kabinet Röell-van Houten van 1894 tot 1897. Hij was als links-liberaal opsteller van de eerste wet op de kinderarbeid, het zgn. 'Kinderwetje Van Houten' (1874). Het archief bevat o.a. briefwisseling, stukken betreffende zijn politieke en bestuurlijke activiteiten, en stukken betreffende particuliere- en familieaangelegenheden. Een bijzonder onderdeel zijn stukken en tekeningen afkomstig van H.W. Mesdag.
Archiefvorming
Geschiedenis van de archiefvormer
Mr. Samuel van Houten, geboren te Groningen 17 februari 1837, overleden te 's-Gravenhage 10 oktober 1930, was het vierde kind van Derk van Houten en Barbara Elisabeth Meihuizen. Hij trouwde in 1861 met Elisabeth van Konijnenburg, van wie hij 7 kinderen had, te weten: Barbara, Wilhelmina, Sina, Dirk, Jan, Catharina en een jong overleden dochter. Na het overlijden van zijn echtgenote in 1872, hertrouwde hij in 1873 met Hermine Leendertz, van wie hij 3 kinderen had, te weten: Samuel, Charles Robert en Maria Anne. Zijn drie jaar oudere zuster Sientje huwde in 1856 met de kunstschilder Hendrik Willem Mesdag, van wie een aantal stukken werden gedeponeerd in de verzameling Van Houten.
Van Houten volgde zijn schoolopleiding aan de "Latijnse school" van L. Dikema te Hoogezand. In 1854 begon hij zijn rechtenstudie van de Rijksuniversiteit te Groningen, alwaar hij in 1859 magna cum laude promoveerde op het proefschrift "Over de waarde".
In dat zelfde jaar vestigde hij zich als advocaat te Groningen, in associatie met zijn zwager I.J. Blaupot ten Cate. In 1864 volgde hij zijn vader, na diens overlijden, op als raadslid van de gemeente Groningen. In 1867 werd hij wethouder aldaar, van welke functie hij afstand deed, toen hij op 17 februari 1869 lid werd van de Tweede Kamer der Staten-Generaal voor Groningen. Van 1894 tot 1897 was hij minister van Binnenlandse Zaken in het kabinet Röell-van Houten. Zijn parlementaire loopbaan werd afgesloten met het Eerste Kamerlidmaatschap van 1904-1907 voor Friesland.
Sinds 1890 was hij lid van de Union Interparlementaire. De Rijksuniversiteit te Groningen verleende hem in 1921 de titel doctor honoris causa in de Staatswetenschappen.
Literatuur.
G.M. Bos, Mr. S. van Houten; analyse van zijn denkbeelden, voorafgegaan door een schets van zijn leven. Purmerend, 1952. 210 blz. (Proefschrift G.U. Amsterdam.)
C.K. Elout, Mr. S. van Houten; Haarlem, 1911. 76 blz. (uit de serie "Mannen en vrouwen van betekenis", dl. 12).
J.C. Vleggeert, De kinderarbeid; de geschiedenis van haar beperking door de kinderwet van mr. S. van Houten. Amsterdam, 1951.
"Nederlands Patriciaat"- 46e jaargang - anno 1960, blz. 133 e.v.
Geschiedenis van het archiefbeheer
De verwerving van het archief
Het archief is door schenking verworven.
Mej. mr. M.A. van Houten schonk in 1958 een deel van de hierna beschreven stukken aan het Algemeen Rijksarchief.
In 2006 werd aanvulling op het archief verworven (zie inv.nrs. 188-189)
Inhoud en structuur van het archief
Aanwijzingen voor de gebruiker
Openbaarheidsbeperkingen
Volledig openbaar.
Materiële beperkingen
Het archief kent beperkingen voor het raadplegen van stukken als gevolg van slechte materiële staat.
Aanvraaginstructie
Openbare archiefstukken kunnen online worden aangevraagd en gereserveerd. U kunt dit ook via de terminals in de studiezaal van het Nationaal Archief doen. Om te kunnen reserveren dient u de volgende stappen te volgen:
Creëer een account of log in.
Selecteer in de archiefinventaris een archiefstuk.
Klik op ‘Reserveer’ en kies een tijdstip van inzage.
Verwant materiaal
Beschikbaarheid van kopieën
Inventarisnummers van dit archief zijn niet in kopievorm beschikbaar
Beschrijving van de series en archiefbestanddelen
- Algemeen, I.
  - Briefwisseling van S. van Houten met diverse personen en verenigingen, 1863-1917 en z.d., A.
    - Met de Algemene Doopsgezinde Societeit te Amsterdam, de redaktie van "De Gids" te Amsterdam, "Eenigen Bouwmeesters" te Amsterdam, J. d'Aulnis de Bourouill, J.F.B. Baert, M. Bokma de Boer, B. ten Bruggen Cate, J.Th. Buys, P.E. de Chazal, A. van Coeverden, J. Dam, A. van Delden, W.H. Dullert, J.H. Geertsema, redaktie van "De Toekomst" te 's-Gravenhage,.... Guisdorf, T.N. Haan, B.H. Heldt, een "Liberaal Catoliek" te 's-Hertogenbosch en K.H.J.J. Hirschmann., 1; 1 omslag
    - Met A. Hoeve, Joh. Hooykaas Herderschee, E.R. ter Horst, Hindrik S. van Houten, J. Kappeyne van de Coppello, J.J. van Kerkwijk, de Kiesvereniging te Kiel Windeweer, G.B. Lalleman, P. de Langen, de Provinciale Friesche Werkliedenvereniging te Leeuwarden, Sina Leith Ross - van Houten, N.T. Levy, D.J. Mackay (lord Reay), Macmillan & Cy., J. Meihuizen, A, Moll, "The Newspaper Association" te New York, Nijgh en van Ditmar., 2; 1 omslag
    - Met N.G. Pierson., 3; 1 omslag
      Zie tevens nos. 161-165.
      Bijgevoegd: brief aan de echtgenote van S. van Houten, Elisabeth, van Catharina Rutgera Walker, echtgenote van mr. N.G. Pierson.
    - Met M.J. Pijnappel, J.H.K. de Roo van Alderwerelt, A.F. de Savornin Lohman, G. Scheltema, A. Schimmelpenninck van der Oye, J.P. Sprenger van Eyck, L. Stel, J. van Straaten, B.D.H. Tellegen, een "Catholiek Liberaal" te Tilburg, D. Veegens, S. Vissering, H.M. Werker, "Die deutsche Revue" te Wiesbaden, G, Wouters, J.F. Zijlker; Een anonymes, (betreffende de Beurswet)., 4; 1 omslag
  - Kranten- en tijdschriften., B.
    - Kranten- en tijdschriftartikelen over S. van Houten, verzameld door hem zelf, van, 1876-1930; 5; 1 omslag
- Politieke stukken, II.
  - Buitenparlementaire politicus, tot 1869., A.
    - Exemplaar van het "Nieuw Dagblad van 's-Gravenhage" van 4 juni 1863, o.m. bevattende een ingezonden stuk van "T", n.a.v. een artikel van S. van Houten in "De Gids" van maart 1863 over het koloniale vraagstuk. Met concept van een ingezonden stuk van S. van Houten als repliek hierop., Z.d; 6; 1 omslag
  - Lid van de Tweede Kamer, 1869-1894., B.
    - "The law of population", artikel in "The Examiner"., 25 mei 1872; 7; 1 stuk
    - Aantekeningen van S. van Houten bij het boek van R. Webster: "Principles of monetary legislation", manuscript, 1874; 8; 1 stuk
    - Brieven van diverse verenigingen en personen, betreffende Van Houten's wetsvoorstel tot regeling van de Kinderarbeid, 1874; 9; 1 omslag
      Niet raadpleegbaar
    - Overgeschreven citaten uit Nietzsche en Wetenschappelijke Bladen, z.d. en augustus 1877; 10; 1 omslag
    - "'t Programma der geavanceerden", artikel in de "Rotterdamsche Courant" over het boek van S. van Houten: "Bijdragen tot den strijd over God, eigendom en familie", 4 april 1878; 11; 1 stuk
    - "Wereld- en levensbeschouwing", artikel door A. Everts. Met een begeleidend schrijven van de auteur, 3 oktober 1878; 12; 1 omslag
    - Uitnodiging aan S. van Houten door J.B. Fransen van de Putte en E.J.J.B. Cremers, om aanwezig te zijn op een bijeenkomst van de leden der Liberale Partij in de Tweede Kamer der Staten Generaal op 31 juli 1879. Op de achterkant het concept van een weigerend antwoord. Benevens het antwoord aan S. van Houten van J.D. Fransen van de Putte., 19 en 20 juli 1879; 13; 1 omslag
    - "De Asser eedskwestie", artikel door S. van Houten. Overdruk uit "Vragen des tijds". Met twee overgeschreven krantenartikelen betreffende de eedskwestie, 1881; 14; 1 omslag
    - Stukken betreffende de concessie tot ontginning van het eiland Billiton, 1882-1892; 15-22; 8 omslagen
      - Kamerstukken en aantekeningen, 1882-1883, 15
      - Brief van de Billitonmaatschappij aan de minister van Koloniën, 12 december 1882, 16
      - Artikelen in "De Amsterdammer" betreffende de Billitonconcessie, 7 februari 1883-11 februari 1883, 17
      - Ingekomen publikaties betreffende de Billitonkwestie, 1882-1883, 18
      - "Indrukken van het begrootingsdebat", artikel door S. van Houten. Overdruk uit "Vragen des Tijds", 22 januari 1883, 19
      - "Achten vijftig millioen behouden", twee artikelen -waarvan één manuscript- betreffende de Billitonkwestie in het "Sociaal Weekblad" door S. van Houten, 23 en 30 juli 1892, 20
      - Open brief van J.A. Levy in het "Algemeen Handelsblad", betreffende bovengenoemde artikelen, 31 juli 1892, 21
      - Weerwoord van S. van Houten op bovengenoemd artikel, manuscript, 1892, 22
    - "Kiesrecht krachtens Rechtsbekwaamheid", Openbare brief aan dr. C.B. Spruyt, door mr. J.A. Levy, gedrukt., 1885; 23; 1 stuk
    - Stukken betreffende de uitbreiding van het belastingstelsel van de gemeenten, met verwijzingen op de Gemeentewet door S. van Houten becommentariëerd, manuscript., 1885-1888; 24; 1 omslag
    - Overdrukken van artikelen uit "Vragen des Tijds" door S. van Houten., [1887-1893]; 25; 6 deeltjes
      (zie ook nos 14 en 19).
      - "Het besluit der Liberale Unie van 10 juli 1887", 21 juli 1887
      - "De Engelsche Landquaestie in het Parlement", 18 oktober 1887
      - "Bij de stembus", 24 februari 1888
      - "Wat nu?", 24 maart 1888
      - "De Clericalen aan het werk", 22 mei 1888
      - "Vrijheid of staatsvoogdij", 18 februari 1893
    - Stukken betreffende de Gouvernements koffiecultuur., [1887-1890]; 26-30; 5 omslagen
      - Koloniaal verslag van de Gouvernements koffiecultuur op Java. Uitkomsten over het jaar 1887. Bijlage tot de Handelingen der Tweede Kamer. Gedrukt., 26
      - "De Gouvernements Koffiecultuur in de Tweede Kamer", november 1887. Artikel in "De Indische Mercuur" van 3 december 1887 door K.W. van Gorkom., 27
      - Exemplaar van "Het Bataviaasch Nieuwsblad", bevattende het artikel "De begroting der toekomst of het nieuwe Cultuurstelsel", door "Propos". 9 november 1888, 28
      - Brochures over koloniale vraagstukken, samengesteld door mr. P. Brooshooft (Overdrukken uit "De Locomotief"), 1889, 29
      - Kamerstuk betreffende de Begroting van Nederlandsch-Indië voor het dienstjaar 1890, 30
    - "De heer van Houten en Jules Simon", ingezonden stuk van S. van Houten in "Het Centrum", met een redaktioneel antwoord., 11 nov. 1888; 31; 1 stuk
    - Handelingen op de 19de vergadering van de Tweede Kamer der Staten Generaal op 26 november 1888, betreffende de begroting van Nederlandsch-Indië voor het jaar 1889. Gedrukt., [1888, 1889]; 32; 1 omslag
    - Exemplaar van de "Nieuwe Winschoter Courant" van 6 januari 1889 bevattende een artikel "Het Jaar 1888"., 33; 1 stuk
    - Ingezonden stuk in de "Nieuwe Winschoter Courant van 6 januari 1889 van "K" o.a. over de voorstellen in de Tweede Kamer gedaan, inzake de verhuisbelastingen., 34; 1 stuk
    - Aantekeningen van S. van Houten betreffende de bijzondere scholen, 1890; 35; 1 blad
    - "Is de neutraliteit van België door Nederland geguarandeerd?" Opstel van S. van Houten, manuscript., 17 december 1890; 36; 1 omslag
    - Afschrift van Belgische Grondwetsartikelen betreffende de verkoop van woeste grond, manuscript., Z.d; 37; 1 blad
    - "Memorie of gedenkschrift, bevattende de bezwaren, welke speciaal in Nederland bestaan tegen de verplichte vaccinatie", verslag van een onderzoek naar de uitwerking van inenting tegen pokken, opgesteld door de Anti-vaccine-dwang-bond., Z.d; 38; 1 stuk
    - Stukken betreffende het wetsontwerp tot regeling van de Krijgsdienst., 1891; 39; 6 omslagen
    - Knipsels uit "De Provinciale Groninger Courant" van 8 mei 1891, van een rede, gehouden door mr. M.W.F. Treub., 40; 1 stuk
    - Krantenknipsel van een ingezonden stuk van A. Bleeker over artikel 245 der Gemeentewet, gericht tegen S. van Houten, 1891; 41; 1 stuk
    - Strooibiljetten bestemd voor de verkiezingscampagne, gehouden te Groningen voor de stemming op 9 juni 1891, alsmede een exemplaar van de "Nieuwe Groninger Courant", bevattende een ingezonden stuk door S. van Houten., 42; 1 omslag
    - Naamlijst der leden van de Tweede Kamer der Staten Generaal (zitting 1891-1892), met aantekeningen van S. van Houten., 43; 1 stuk
    - Stukken betreffende de belastingvoorstellen van de regering in het zittingsjaar, 1891-1892; 44-58; 15 omslagen
      - Brieven betreffende de inkomsten- en accijnsbelastingen, gedrukt en geschreven, maart-april 1892, 44
      - Artikelen uit dag- en weekbladen betreffende de inkomsten- en accijnsbelastingvoorstellen, 31 december 1891-28 juni 1892, 45
      - "Staatsbegroting voor het dienstjaar 1892"., 46
      - Kamerstukken en aantekeningen betreffende de belasting op inkomsten uit vermogen, 1892, 47
      - Kamerstukken betreffende de afschaffing van de accijns, wijziging van het invoerrecht op zeep, 1892, 48
      - Kamerstukken betreffende de verhoging van de accijns op het gedistilleerd, 1892, 49
      - Kamerstukken betreffende de bepalingen omtrent de accijns op keukenzout, 1892, 50
      - Kamerstukken met aantekeningen betreffende de vermindering van sommige registratie- en hypotheekrechten, 1892, 51
      - Ontwerp van wet betreffende de afschaffing der rechten en der formaliteit van registratie, met een memorie van toelichting, 1892, 52
      - Gedrukte brief van de Broederschap der Notarissen en een nota van de inspecteur der registratie (G. van Iterson), met begeleidende brief betreffende de registratiewet, 1892, 53
      - Kamerverslagen in de Middelburgse Courant betreffende de kieswet, belastingvoorstellen en het Rooms Katholicisme. 3 maart 1893-7 juni 1893, 54
      - Aantekeningen van S. van Houten betreffende de inkomsten- en accijnsbelastingen, z.d, 55
      - "De plaats der inkomstenbelasting in het belastingstelsel", artikel door S. van Houten. Overdruk uit "De Economist", z.d, 56
      - Ontwerp van wet, regelende belastingen op inkomsten en op de uitoefening van enige beroepen, manuscript, z.d, 57
      - "Loi d'impot du 21 août 1886 sur la fortune mobilière et sur la fortune immobilière", Zwitserse wet met een officiële uitleg, z.d, 58
    - Stukken betreffende "het recht van onteigening ten algemeene nutte door gemeentebesturen", 1890-1894; 59-61; 3 omslagen
      - Kamerstukken betreffende het "voorstel van wet van den heer Van Houten tot uitbreiding en nadere regeling van het recht van onteigening ten algemeenen nutte door gemeentebesturen", met een begeleidend schrijven van J.G. Gleichman, 1890-1894, 59
      - Bespreking van het proefschrift van H.W. van Sandick: "Onteigening par zônes", door S. van Houten, 1892, 60
      - Duits krantenknipsel, betreffende de onteigening, z.d, 61
    - Brochures en artikelen, betreffende monetaire vraagstukken, 1876-1890 en z.d; 62-63; 2 omslagen. (16 deeltjes)
      - Bestanddeel 1, 62
      - Bestanddeel 2, 63
    - "Schets der beginselen eener nieuwe grondwet", opstel door S. van Houten, manuscript, z.d; 64; 1 omslag
    - Opstel betreffende het Liberalisme, door S. van Houten, manuscript, z.d; 65; 1 omslag
    - Brief van S. van Houten aan een kiesvereniging, concept, z.d; 66; 1 stuk
  - Minister van Binnenlandse Zaken, 1894-1897., C.
    - Stukken betreffende de Kieswet, 1894-1895; 67-70; 4 omslagen
      - Artikel, overgeschreven uit "Century Magazine" betreffende Meyers ballot machine, april 1894, 67
      - Brieven van J. Roëll e.a. betreffende de kieswet, 11 april-27 juni 1895, 68
      - Artikel in het "Utrechts Provinciaal en Stedelijk Dagblad" betreffende de kieswet, 15 mei 1895, 69
      - Aantekeningen over de kiesrechthervorming en de dienstplicht door S. van Houten, manuscript, z.d, 70
    - Afschrift van een brief van mr. J.P.R. Tak van Poortvliet aan mr. G. van Tienhoven, d.d. 17 juli 1891, betreffende de kamerontbinding van 1894, z.d; 71; 1 stuk
    - Aantekeningen betreffende de beraadslagingen in de Staatscommissie, ingesteld bij K.B. van 31 juli 1895 n.a.v. de motie-Heldt, inzake een pensioenstelsel., 72; 1 omslag
    - Correspondentie tussen de minister van Binnenlandse Zaken en het Nederlandsch Landbouwcommité betreffende openstelling van de Belgische grenzen voor Hollands vee, i.v.m. mond- en klauwzeer, afschriften, 5 april-4 mei 1895; 73; 1 omslag
    - Stukken en aantekeningen betreffende de ontwerpwet gemeentefinanciën, manuscripten, 1895; 74; 1 omslag
  - Buitenparlementair politicus, 1897-1904., D.
    - Ontwerp voor een politieke toespraak, gehouden door S. van Houten in, 1897; 75; 1 stuk
    - Punten, genoteerd ten behoeve van een politieke toespraak, gehouden door S. van Houten in, 1897; 76; 1 omslag
    - Reglement der Kiesvereniging "Vrijheid en Hervorming", gedrukt, 7 februari 1897; 77; 1 stuk
    - Artikel in de "Nieuwe Rotterdamsche Courant" van 16 mei 1897, geschreven door mr. P. Brooshooft., 78; 1 stuk
    - Reglement der "Centrale Vrijzinnige Kiésvereniging" in het Kiesdistrict Groningen, Ontwerp, 28 april 1897; 79; 1 stuk
    - Reglement van de "Vrijzinnige Kiesvereniging te Groningen", in tweevoud, met krantenknipsel betreffende de oprichting van de vereniging., 20 mei 1897; 80; 1 omslag
    - Brief aan S. van Houten van het bestuur van de bovengenoemde Kiesvereniging, over een te houden rede, 22 mei 1897; 81; 1 stuk
    - Convocatie tot een vergadering van de Kiésvereniging "Burgerplicht", te Groningen, 28 mei 1897; 82; 1 stuk
    - Stukken betreffende "het recht van onteigening ten algemeenen nutte door gemeentebesturen", 1898-1902; 83-91; 9 omslagen
      (zie tevens 59-61).
      - Verslag van de algemene vergadering van de Vereniging voor Staathuiskunde en de Statistiek, handelend over de onteigening, 1901, 83
      - Bouwordeningen e.d. van de gemeente Rotterdam, met een begeleidend schrijven van burgemeester B. 's Jacob, 30 januari 1898, 84
      - Verordening op het bouwen en slopen in de gemeente Arnhem, met een begeleidend schrijven van burgemeester A. van Lawick van Pabst, 30 januari 1898, 85
      - Reglement van politie voor de gemeente Groningen, met een begeleidend schrijven van burgemeester S.M.S. Modderman. 3 februari 1898, 86
      - Gemeentebladen en verordeningen betreffende de nieuwbouw en onbewoonbaar verklaarde woningen van de gemeente Utrecht, met een begeleidend schrijven van burgemeester B. Reiger, 11 maart 1898, 87
      - Gemeentebladen en een algemene politieverordening van de gemeente Amsterdam. 1896-1898, 88
      - Plattegronden van het centrum van 's-Gravenhage, met nieuwe verkeerswegen, ontwerp W.B. van Liefland, januari 1898, 89; schaal 1:1000
        kaart
      - Ontwerp van de wettelijke bepalingen betreffende de volkshuisvesting, 1901 (zie tevens no. 98), 90
      - Excerpten van een lezing betreffende "de onteigening door gemeentebesturen", door S. van Houten gehouden in de bijeenkomst van de Kiesvereniging "Conamur" van 3 mei 1902; met bijbehorende stellingen., 91
    - Artikelen van S. van Houten in "Die Nation", 16 nummers met 20 dubbele exemplaren., 14 oktober 1899-4 juli 1905; 92; 1 pak
    - "Het ministerie Pierson", opstel van S. van Houten, manuscript, 1900; 93; 1 omslag
    - "Sociaal Weekblad", 23 maart 1901; 94; 1 stuk
    - Exemplaar van de "Nieuwe Groninger Courant" van 31 mei 1901, bevattende o.m. berichten over de kandidaatstelling voor de Provinciale Staten., 95; 1 stuk
    - Exemplaar van de Provinciale Groninger Courant" van 21 juni 1901, bevattende beschouwingen over de "Herstemmingen voor de Friese Staten", overgenomen uit de "Nieuwe Rotterdamsche Courant"., 96; 1 stuk
    - Exemplaar van "Die Neue Hamburger Zeitung", bevattende een artikel over de waardevermeerdering van grond, 5 juli 1901; 97; 1 stuk
    - Staatsblad van het Koninkrijk der Nederlanden, no. 158 van 23 juni 1901, bevattende de wet van 22 juni 1901, houdende de wettelijke bepalingen betreffende de volkshuisvesting. (zie tevens no. 90)., 98; 1 stuk
    - "Mr. S. van Houten over het Ministerie", interview in het "Algemeen Handelsblad", 28 december 1901; 99; 1 stuk
    - Verkiezingscirculaire "Moet Nederland geregeerd worden door de Paus en door de Jezuiten?", 1901; 100; 1 deeltje
    - "De oorsprong der meerwaarde", artikel door S. van Houten. Overdruk uit "De Economist", januari 1902; 101; 1 deeltje
    - Aantekeningen voor een politieke toespraak, gehouden door S. van Houten, 1902; 102; 1 stuk
    - Knipsel uit de "Nederlandsche Werknemer", bevattende de Troonrede, gehouden door Koningin Wilhelmina op, 16 september 1902; 103; 1 stuk
    - Krantenknipsel bevattende een artikel over de Staatspensionering, 10 oktober 1902; 104; 1 stuk
    - Krantenknipsel n.a.v. een toespraak door P.J. Troelstra over "de Sociaal-democratische Arbeiderspartij en de school", oktober 1902; 105; 1 stuk
    - Exemplaar van de "Kölnische Zeitung" met een artikel over de geschiedenis van het Protestantisme in België, 4 oktober 1902; 106; 1 stuk
    - Krantenknipsel, bevattende het verslag van een toespraak door M.W.F. Treub over "De houding van de Liberalen bij de verkiezing te Amsterdam IX", 15 oktober 1902; 107; 1 stuk
    - Bespreking van het proefschrift van G.J. Fabius: "Rechtspraak of contentieus beheer", door S. van Houten. Overdruk uit het "Rechtsgeleerd Magazijn", 1903; 108; 1 deeltje
  - Lid van de Eerste Kamer, 1904-1907., E.
    - Bespreking van de geschriften van W.E.J.M. van der Pluijm: "Vereischten tot een ontbinding van het huwelijk volgens het kerkelijk recht en de bepalingen van de Nederlandschen staat", en van A. Anema; "De gronden voor echtscheiding in het Nederlandsche burgerlijk recht", door S. van Houten. Overdruk uit het "Rechtsgeleerd Magazijn", 1904; 109; 1 deeltje
    - "Naar aanleiding van het begrootingsdebat", artikel door S. van Houten. Overdruk uit "Onze Eeuw", z.d; 110; 1 deeltje
    - Stukken betreffende de drankwet, 1901-1904; 111-114; 4 omslagen
      - Berekeningen betreffende de opbrengst van het gebruik en misbruik van alcohol in de jaren 1895-1901 in Nederland, in de hand van S. van Houten, 1901, 111
      - Kamerstukken met aantekeningen, 1903-1904, 112
      - Staatsbladen nos. 230, 231, en 235 en Staatscourant no. 248, 1904, 113
      - Artikel in de "Nieuwe Rotterdamsche Courant", 15 juni 1904, 114
    - Wet betreffende de verkiezing van drie leden van de Eerste Kamer der Staten-Generaal door de Staren van Overijssel, 1904; 115; 1 stuk
    - Model-arbeidsovereenkomst van de Algemeene Nederlandsche Bond voor Huispersoneel, z.d; 116; 1 stuk
  - Buitenparlementair politicus, 1907-1930., F.
    - "Bedenkingen tegen het ontwerp-Nelissen tot bestrijding van de zedeloosheid", artikel door S. van Houten., 117; 1 deeltje
    - Bespreking van het boek van H.J. Schmidt: Uitbreidingsplan en bouwverbod", door S. van Houten. Overdruk uit "Onze Eeuw"., 118; 1 omslag
    - Knipsels uit "De Telegraaf", bevattende een serie van drie artikelen door mr. H.L. Louis Israëls over "Evenredige vertegenwoordiging", 16, 17 en 19 mei 1913; 119; 1 omslag
    - Overgeschreven hoofdartikel uit het "Berliner Tageblatt", handelend over de Eerste Wereldoorlog., 15 februari 1915"; 120; 1 blad
    - "Lieben oder Hassen?" Artikel door H. Stöker. Overdruk uit "Die neue Generation", 1915; 121; 1 deeltje
    - Circulaires naar aanleiding van het voorgestelde gezantschap bij het Vaticaan, 1915; 122; 1 omslag
    - Artikelen in het "Algemeen Handelsblad" betreffende de grondwetsherziening, 3 november 1915-21 maart 1916; 123; 1 omslag
    - Exemplaar van het "Berliner Tageblatt" van, 29 april 1917; 124; 1 stuk
    - Exemplaar van "Der Weltspiegel" van 7 juni 1917, bevattende een foto van de initiatiefnemers van het socialisten congres te Stockholm, w.o. P.J. Troelstra., 125; 1 stuk
    - "Angewandte Sozialphilosophie", herdruk uit "Deutsche Revue", van maart 1920, door S. van Houten. Gedrukt., 126; 1 stuk